臺灣屏東地方法院刑事判決　　　　　　　 96年度易字第422號
公　訴　人　臺灣屏東地方法院檢察署檢察官
被　　　告　乙○○
上列被告因竊盜案件，經檢察官提起公訴（96年度偵字第2670號
、第2965號），本院判決如下：
    主  文
乙○○共同竊盜（如附表編號一所示），處有期徒刑壹年貳月；
減為有期徒刑柒月。又共同竊盜（如附表編號二所示），處有期
徒刑壹年貳月；減為有期徒刑柒月。應執行有期徒刑壹年貳月。
    事  實
一、乙○○於96年4 月15日因受甲○○（同案另結）收購贓物機
    車2 輛之要約，旋與綽號「阿杜」之不詳姓名成年男子，先
    後基於共同意圖為自己不法所有之竊盜犯意聯絡，按附表所
    示之時間、內容，推由「阿杜」下手竊取鍾鄭秀蓮、丁○○
    所有之輕型機車各1 輛，得手後並共同於96年4 月16日下午
    牽往位在屏東縣潮州鎮永春里，甲○○寄居所在之廢棄幼稚
    園內，以新臺幣（下同）800 元之代價售予之而朋分得款。
    嗣因警方於當晚10時40分，在屏東縣潮州鎮○○路、興隆路
    口查獲甲○○駕駛贓車而循線查獲。
二、案經屏東縣警察局潮州分局報告臺灣屏東地方法院檢察署檢
    察官偵查起訴。
    理  由
一、證據審查部分：
  (一)按被告陳述其自白係出於不正之方法者，應先於其他事證而
    為調查。該自白如係經檢察官提出者，法院應命檢察官就自
    白之出於自由意志，指出證明之方法，刑事訴訟法第156 條
    第3 項定有明文。
  (二)本件公訴人提出被告於警詢中之自白，經被告乙○○於本院
    審理時抗辯係遭警員以毆打方式施強暴之情形下所為，雖經
    公訴人聲請傳喚證人即承辦丙○○○○於本院審理時到庭證
    稱該自白係出於被告自由意志，並無以不正方法取得情事等
    意旨。然被告乙○○接受警詢之過程，除據證人即同案經查
    獲並同時帶往警局接受調查之人甲○○於本院審理時具結後
    證稱：被告乙○○接受詢問時，伊就在後面，乙○○可以看
    得到伊，伊知道他有被人家打，現場是聽到被打的聲音，伊
    轉頭後就沒有打了等語（詳本院卷第94頁反面、第95頁筆錄
    ）外，經本院以全程播放方式勘驗警詢錄影（音）紀錄結果
    ，就其筆錄末尾所載警員問以：「以上筆錄所述是否為你自
    由意識下陳述？警方有無刑求、逼供之行為？」部分，雖記
    載被告乙○○答覆為：「是的（基於自由意識），沒有（刑
    求、逼供）」（見警詢筆錄第10頁），然其實際錄得被告乙○○當時就該問題回答警員之內容，則係以明顯不悅之語氣
    反問：「你是要我說剛才那個人喔？」承辦之兩名警員雖立
    即表示：本件是伊2 人負責詢問的，有無刑求等語，惟被告
    乙○○更提高音調稱：「我要說旁邊那一個！」經警員以略
    似苦笑之語氣表示：旁邊那一個伊等也不認識云云，旋遭被
    告乙○○厲聲反駁：「你們怎麼可能不認識！」（詳本院卷
    第82頁反面勘驗筆錄）等節，則均未經記載於筆錄內，經本
    院於審理中就此情節訊問證人即承辦丙○○○○，則僅據證
    稱：「對當時有沒有這些對話我沒有印象」等語，是本件被
    告乙○○於警詢中之自白既不能依公訴人提出之方法證明非
    出於不正方法，依前開說明，自不得納為證據。
  (三)次按被告以外之人（含證人、鑑定人、告訴人、被害人、共
    同被告等）於審判外之陳述雖不符刑事訴訟法第159 條之1
    至之4 等4 條之規定，而經當事人於審判程序同意作為證據
    ，法院審酌該言詞陳述或書面陳述作成時之情況，認為適當
    者，亦得為證據，刑事訴訟法第159 條之5 第1 項定有明文
    。其立法意旨在於傳聞證據未經當事人之反對詰問予以核實
    ，原則上先予排除，惟若當事人已放棄反對詰問權，於審判
    程序中表明同意該等傳聞證據可作為證據；基於尊重當事人
    對傳聞證據之處分權，及證據資料愈豐富，愈有助於真實發
    見之理念，並強化言詞辯論功能，使訴訟程序得以順暢進行
    ，上開傳聞證據亦均具有證據能力。
  (四)證人甲○○、鍾鄭秀蓮、丁○○於警詢中之陳述，除據被告
    乙○○於本院審理時，明示不爭執其證據能力外，本院以其
    筆錄製作係警員在日常辦公所在之警局內，以全程錄音、錄
    影之方式所為，詢畢並由受詢人詳閱後簽名以示與其真意無
    違，不當製作之可能性極低，應認為有證據能力。又證人甲○○於偵查中經具結後向檢察官所為之陳述，除據被告乙○○於本院審理時明示同意採為證據外，依現有卷證復不能認
    為有何顯不可信之情況，應認有證據能力。
二、前揭時地被害人鍾鄭秀蓮、丁○○所有機車係遭人竊取，旋
    為警方於查獲甲○○後，帶同返回其寄居處起出之事實，除
    據證人甲○○於警、偵詢中、證人鍾鄭秀蓮、丁○○於警詢
    時證述綦詳，並有贓物認領保管單、查獲照片在卷可參，復
    為被告乙○○所不爭執，堪信為真。訊據被告乙○○於本院
    審理時，雖矢口否認有共同竊盜之犯罪事實，並以：伊係在
    「阿杜」已將機車交付甲○○後，始應其要求而帶同前往收
    取車款，此前伊對「阿杜」偷車之行為，並不知情云云置辯
    。惟查，前揭時地被告乙○○係因甲○○要求欲收取兩輛機
    車，乃指示其友人「阿杜」前往竊取，得手後並共同牽往上
    址，待甲○○將代價800 元交付被告乙○○後，始由乙○○
    交予「阿杜」，並向其分得100 元花用之事實，除據被告乙○○於偵查中檢察官初訊（96年4 月17日，詳偵卷第10頁至
    第14頁筆錄）、複訊（96年5 月10日，詳偵卷第26頁至第30
    頁）時自白暨以同案被告甲○○證人之身分結證在卷，復與
    證人甲○○結證之情節大致相符，茲被告乙○○於本院審理
    時雖執前詞圖辯，並指稱其警詢中自白係遭刑求所為，與事
    實不符云云，然姑不論依其所辯，該綽號「阿杜」之人果非
    據其告知而純係自發性前往竊車，其得手後既已自行交至甲○○處，嗣後又何需轉而請求被告乙○○帶同前往，並於同
    時在場之情況下，由乙○○收得車款後始轉交「阿杜」，與
    事理已有不符；茲依前開公訴人指出之證明方法，固不能證
    明被告乙○○於警詢中之自白非出於不正方法，然經本院以
    全程播放方式勘驗該警詢錄影（音）紀錄結果，其全部製作
    筆錄之錄影（音）紀錄並無中斷，過程中亦未見被告乙○○
    遭受不當對待，依其陳述情形，於開始製作筆錄之初，猶係
    否認犯行，且態度強悍，嗣經詢問警員以「作這種事也要講
    義氣」等語勸諭後，更堅稱一切要等到檢察官處才說，旋保
    持緘默數分鐘，嗣後始又自發性開口就扣案4 輛機車中，承
    認前開竊取2 輛機車犯行等情，有勘驗筆錄在卷可稽，衡情
    ，一般人因特定事件受驚嚇時，其受心理強制而處於意思不
    自由之程度，原應以越接近事發時點越強，並隨時間經過而
    逐漸平復，申言之，本件苟如被告乙○○所辯，其自白內容
    果係因製作筆錄前，甫遭強暴、脅迫致心生畏懼所勉為之不
    實陳述，依常理其過程除應自始全盤屈服坦承，其神情縱能
    不顯懼色，亦不至敢與詢問警員悍然相拒如此，是其警詢中
    自白雖因前開原因而不得採為證據，然尚不足遽認其偵查中
    所為意旨大致相符之自白內容即有不實，況被告乙○○在本
    院審理時，既自承於偵查中並未遭以不正方式訊問，卻仍兩
    度為相同情節之自白，猶甘負更甚於本件被訴（竊盜）罪名
    之偽證罪責，兩度按證人身分具結後，以同一內容對同案被
    告甲○○予以指證，其偵查中關於前開共同竊盜犯行之自白
    ，堪信與事實相符。本件被告犯罪事證已臻明確，應依法論
    科。
三、按以自己共同犯罪之意思，參與實施犯罪構成要件以外之行
    為，或以自己共同犯罪之意思，事先同謀，而由其中一部分
    人實施犯罪之行為者，為共同正犯，司法院大法官會議釋字
    第109 號著有解釋，核被告乙○○前開2 次為竊取機車而推
    由他人著手實行並同享所得之行為，均係犯刑法320 條第1
    項竊盜罪。其與綽號「阿杜」之不詳姓名成年男子就前開犯
    行各有犯意聯絡及行為分擔，均為共同正犯。又其前開兩次
    竊盜犯行之動機，雖均源自96年4 月15日受甲○○提出收購
    贓車2 輛之要約，然其2 次行為之時間相差1 日、地點頗有
    所隔，客觀上均可明確區分，按刑罰法規所規定各該特定犯
    罪，行為人主觀上僅須具備對於法條規定各該構成要件之「
    認識」及「意欲」（即構成要件之「知」與「欲」），其主
    觀不法構成要件即已該當，至於其動機或在個案中誘發多次
    行為之共同主觀意向聯繫（如概括、整體犯意等）為何，原
    非所問，是被告乙○○前開2 次共同竊盜犯行既均具備完整
    並可獨立區隔之主、客觀不法構成要件，應各自成立並論以
    數罪而分論併罰之。
四、公訴意旨雖以被告乙○○前揭行為係在前案經有期徒刑執行
    完畢後5 年內所為，並請求依累犯之規定加重其刑，惟依卷
    附臺灣高等法院被告前案紀錄表及臺灣屏東地方法院檢察署
    刑案資料查註紀錄表所示被告乙○○最近1 次前案執行紀錄
    略為：(一)89年間因犯竊盜罪、贓物罪，依序經本院89年度易
    字第1704號判處有期徒刑1 年、8 月，應執行有期徒刑1 年
    6 月確定；又因違反毒品危害防制條例（施用第一級、第二
    級毒品）2 罪，依序經臺灣高等法院高雄分院判處有期徒刑
    1 年10月、8 月確定（原審本院90年度訴字第153 號），與
    上開徒刑接續執行，於90年4 月27日入監執行，92年9 月9
    日因縮刑假釋出監（依指揮書應至94年2 月28日期滿）。(二)
    嗣前開假釋期間內，因違反毒品危害防制條例（施用第一級
    、第二級毒品）2 罪，依序經本院93年度訴字第382 號判處
    有期徒刑1 年、6 月，應執行有期徒刑1 年4 月確定；及因
    犯贓物罪，經本院93年度簡字第895 號判處有期徒刑5 月確
    定，2 徒刑次第與前開經撤銷假釋所餘殘刑1 年4 月接續執
    行，於93年8 月6 日入監，95年12月15日因縮刑假釋出監（
    依指揮書應至96年4 月2 日縮刑期滿），旋又經撤銷假釋，
    所餘殘刑3 月又18日已於96年5 月30日入監執行，並於96年
    7 月16日因減刑出監執行完畢。是其前開諸案件所處徒刑於
    本件犯行前，既均未告執行完畢，自無依累犯規定予以加重
    之適狀（最高法院94年度台非字第173 號判決參照），附此
    敘明。
五、爰審酌被告乙○○之年齡、品行、智識能力、犯罪動機、犯
    罪手段、所得財物之價值、對於法益所生侵害之程度，其為
    58年5 月6 日出生、受有高職畢業教育程度、現無職業之人
    ，有警詢年籍等資料在卷可稽，於本件犯罪時年37歲，正值
    青壯，竟不思進取，前有多次犯罪經法院判刑確定之紀錄，
    仍不知警惕，為求不勞而獲而再犯本件犯行，素行欠佳，並
    考量其共同犯罪之分工模式，為獲取區區數百元利益而竊取
    他人價值數萬元並供代步使用機車以賤賣之行徑，對於社會
    治安造成影響之程度，及其犯罪後態度等一切情狀，量處如
    主文所示之刑。
六、本件被告犯罪時間均在96年4 月24日前，所犯為刑法第320
    條第1 項之罪，並經諭知未逾1 年6 月之有期徒刑，合於減
    刑條件，爰依中華民國96年罪犯減刑條例第2 條第1 項第3
    款之規定，減其刑期2 分之1 ，並定其應執行之刑，以資儆
    懲。
據上論斷，應依刑事訴訟法第299 條第1 項前段，刑法第320 條
第1 項、第51條第5 款，刑法施行法第1 條之1 ，中華民國96年
罪犯減刑條例第2 條第1 項第3 款、第7 條第1 項、第2 項，判
決如主文。
本案經檢察官鍾仁松到庭執行職務
中　　華　　民　　國　　96　　年　　7 　　月　　30　　日
                  刑事第二庭    法  官　陳松檀
以上正本證明與原本無異。
如不服本判決應於收受本判決送達後10日內向本院提出上訴書狀
，其未敘述上訴理由者，並得於提起上訴後10日內向本院補提理
由書狀（均須按他造當事人之人數附繕本）「切勿逕送上級法院
」
中　　華　　民　　國　　96　　年　　7 　　月　　30　　日
                                書記官  林祥玉
附錄本判決論罪之法條：
中華民國刑法第320 條
意圖為自己或第三人不法之所有，而竊取他人之動產者，為竊盜
罪，處五年以下有期徒刑、拘役或五百元以下罰金。
意圖為自己或第三人不法之利益，而竊佔他人之不動產者，依前
項之規定處斷。
前二項之未遂犯罰之。
【附　表】
┌─┬──────┬─────────┬───────────────────┐
│  │  犯罪時間  │     犯罪地點     │            犯罪行為及標的            │
├─┼──────┼─────────┼───────────────────┤
│一│96年4 月15日│屏東縣潮州鎮永春里│由「阿杜」以不詳方式，竊取鍾鄭秀蓮所有│
│  │下午2 時30分│永康街246號前     │而停放該處之車牌號碼WQM-237 號輕型機車│
├─┼──────┼─────────┼───────────────────┤
│二│96年4 月16日│屏東縣潮州鎮○○路│由「阿杜」以不詳方式，竊取丁○○所有並│
│  │下午4 時30分│116 號前騎樓下    │停放該處之車牌號碼WON-429 號輕型機車  │
└─┴──────┴─────────┴───────────────────┘
